臺灣基隆地方法院民事判決　
111年度家繼簡字第5號
原      告  連德涵  


被      告  連吳哖  

            連翠娟  

            連翠娃  

            連紫緹  


            連翠姹  

兼上列五人
訴訟代理人  許德民  

被      告  王乙全  

            許馨云  

兼上列二人
訴訟代理人  許豐顯  

被      告  許譽耀  


上列當事人間請求分割遺產事件，本院於中華民國111年9月8日
言詞辯論終結，判決如下：
    主      文
被繼承人連清所遺如附表一所示之遺產應予分割，其分割方式如
附表一分割方法欄所示。
訴訟費用由兩造依如附表二所示之應繼分比例負擔。
    事實及理由
壹、程序方面：
一、被告許譽耀經合法通知，未於言詞辯論期日到場，核無民事
    訴訟法第386條各款所列情形，爰依家事事件法第51條準用
    民事訴訟法第385條第1項前段之規定，准原告之聲請，由其
    一造辯論而為判決。
二、按訴狀送達後，原告不得將原訴變更或追加他訴，但請求之
    基礎事實同一、擴張或減縮應受判決事項之聲明者或不甚礙
    被告之防禦及訴訟之終結者，不在此限，民事訴訟法第255
    條第1項第2款、第7款定有明文，此規定於家事訴訟事件準
    用之，觀之家事事件法第51條即明。本件原告原起訴請求就
    被繼承人連清所遺如附表一所示遺產，依兩造如附表二之應
    繼分比例分割（見本院卷第15頁）。嗣原告於民國111年9月
    8日言詞辯論期日，變更聲明為：被繼承人連清所遺如附表
    一所示遺產，原告及被告連吳哖、連翠娟、連翠娃、連紫緹
    、連翠姹、許德民依28分之3、被告王乙全、許馨云、許豐
    顯、許譽耀依16分之1之比例分配，經核前後聲明之請求基
    礎事實同一，亦不甚礙被告之防禦及訴訟之終結，故其所為
    訴之變更，合於法律規定，先予敘明。
貳、實體方面：
一、原告起訴主張：被繼承人連清於民國62年1月28日死亡，遺
    有如附表一所示之遺產（下稱系爭遺產），其繼承人為兩造
    ，兩造應繼分如附表二所示。而被告連吳哖、連翠娟、連翠
    娃、連紫緹、連翠姹、許德民有感於原告對被繼承人之祭祀
    、祖墳修繕等責任承擔，同意由原告全權分配其等系爭遺產
    之繼承比例。原告曾於108年10月親赴被告許豐顯住處協商
    遺產分割，因始終無法達成協議，遂於110年3月以書信通知
    被告許豐顯，請求被告王乙全、許馨云、許豐顯、許譽耀試
    行於訴訟外就系爭遺產為分割之協議，由於上述被告許豐顯
    等人堅持依繼承人數平均分配系爭遺產，導致兩造無法就系
    爭遺產達成分割協議，而該系爭遺產既無以遺囑定分割方法
    或禁止分割，更無不能分割之情形，為此爰依法訴請分割系
    爭遺產等語。並聲明：㈠被繼承人連清所遺如附表一所示之
    遺產，由原告及被告連吳哖、連翠娟、連翠娃、連紫緹、連
    翠姹、許德民依28分之3、被告王乙全、許馨云、許豐顯、
    許譽耀依16分之1之比例予以分割。㈡訴訟費用由兩造依附表
    二之應繼分比例負擔。
二、被告部分：
  ㈠被告連吳哖、連翠娟、連翠娃、連紫緹、連翠姹、許德民均
    表示同意分割，惟請依法裁判分割。
　㈡被告王乙全、許馨云、許豐顯均表示同意分割，惟請依法裁
    判分割。　
　㈢被告許譽耀則經合法通知，未於言詞辯論期日到場，亦未提
    出書狀作何聲明或陳述。
三、原告主張被繼承人連清於62年1月28日死亡，遺有系爭遺產
    ，其繼承人為兩造，惟因兩造無法協議分割等情，業據其提
    出繼承系統表、戶籍謄本、本院108年度存字第125號提存通
    知書等件為證，並有財政部北區國稅局瑞芳服務處110年11
    月29日北區國稅瑞芳營字第1101222464號函附遺產稅逾核課
    期間案件證明書節本、遺產稅申報書、土地登記第二類謄本
    、本院執行命令、105年度訴字第501號民事判決、被告許德
    民、許豐顯、許馨云、許譽耀、王乙全個人戶籍資料在卷可
    稽，自堪信原告之主張為真實。
四、按繼承人有數人時，在分割遺產前，各繼承人對於遺產全部
    為公同共有；繼承人得隨時請求分割遺產，但法律另有規定
    或契約另有訂定者，不在此限，民法第1151條、第1164條分
    別定有明文。本件兩造均為被繼承人連清之繼承人，而被繼
    承人遺有系爭遺產，尚未分割，已如前述，復查無兩造就系
    爭遺產另訂有契約或系爭遺產有不得分割之情形，兩造就系
    爭遺產之分割又迄未達成協議，則原告訴請分割遺產，於法
    即屬有據。
五、次按公同共有物之分割，除法律另有規定外，準用關於共有
    物分割之規定；分割之方法不能協議決定，或於協議決定後
    因消滅時效完成經共有人拒絕履行者，法院得因任何共有人
    之請求，命為下列之分配：以原物分配於各共有人。但各
    共有人均受原物之分配顯有困難者，得將原物分配於部分共
    有人。原物分配顯有困難時，得變賣共有物，以價金分配
    於各共有人；或以原物之一部分分配於各共有人，他部分變
    賣，以價金分配於各共有人，民法第830條第2項、第824條
    第2項分別定有明文。又繼承人欲終止其間之公同共有關係
    ，惟有以分割遺產之方式為之。將遺產之公同共有關係終止
    改為分別共有關係，性質上屬分割遺產方法之一（最高法院
    82年度台上字第748號判決意旨參照）。本件原告起訴請求
    將系爭遺產分割，分割方式按原告及被告連吳哖、連翠娟、
    連翠娃、連紫緹、連翠姹、許德民28分之3、被告王乙全、
    許馨云、許豐顯、許譽耀依16分之1之比例予以分割，未得
    其他繼承人同意，於法無據，礙難准許。本院審酌系爭遺產
    為現金提存款，以原物分配並無困難，且以兩造應繼分比例
    予以分割，亦符合公平原則，故本院認系爭遺產依兩造應繼
    分比例之分割方法為適當。綜上所述，原告依民法第1164條
    規定，請求分割如附表一所示被繼承人遺產，為有理由，應
    予分割，並判決如主文第1項所示。又遺產分割之方法，法
    院本有自由裁量之權，繼承人訴請分割遺產，其聲明不以主
    張分割之方法為必要，即令有所主張，法院亦不受其主張之
    拘束，不得以原告所主張分割之方法為不當，而為駁回分割
    遺產之訴之判決，是原告主張之分割方法，僅供法院參考而
    已，設未採其所主張之方法，亦非其訴一部分無理由，故毋
    庸為部分敗訴之判決，併予敘明。
六、末按因共有物分割、經界或其他性質上類似之事件涉訟，由
    敗訴當事人負擔訴訟費用顯失公平者，法院得酌量情形，命
    勝訴之當事人負擔其一部，民事訴訟法第80條之1定有明文
    ，此規定亦為家事訴訟事件所準用，觀之家事事件法第51條
    規定即明。本件分割遺產乃具非訟事件之性質，本院斟酌何
    種分割方法較能增進共有物之經濟效益，並兼顧兩造之利益
    ，以決定適當之分割方法，不因何人起訴而有不同，故原告
    請求分割之訴雖有理由，惟由敗訴當事人負擔訴訟費用顯非
    公平，爰由兩造依應繼分比例即附表二所示之比例負擔訴訟
    費用。
七、據上論結，本件原告之訴有理由，依家事事件法第51條、民
    事訴訟法第385條第1項前段、第78條、第80條之1、第85條
    第1項，判決如主文。
中　　華　　民　　國　　111 　年　　9 　　月　　20　　日
                   家事法庭法  官  何怡穎
以上正本係照原本作成。
如對本判決上訴，須於判決送達後20日內向本院提出上訴狀。如
委任律師提起上訴者，應一併繳納上訴審裁判費。
中　　華　　民　　國　　111 　年　　9 　　月　　20　　日
                           書記官  葉憶葇
　　　　　　　　　　　　　 
附表一：被繼承人連清遺產
編號 遺產項目 金額（新臺幣） 分割方法 1 本院106年度司執字第25467號強制執行事件分配款（本院108年度存字第125號） 466,004元 由兩造依如附表二所示之應繼分比例分配 


附表二：兩造之應繼分比例
編號 繼承人 應繼分比例 1 連德涵 1/12 2 連吳哖 1/12 3 連翠娟 1/12 4 連翠娃 1/12 5 連紫緹 1/12 6 連翠姹 1/12 7 許德民 1/4 8 王乙全 1/16 9 許馨云 1/16 10 許豐顯 1/16 11 許譽耀 1/16